【裁判字號】    98,上訴,645
【裁判日期】    980911
【裁判案由】    誣告
【裁判全文】
臺灣高等法院高雄分院刑事判決         98年度上訴字第645號
上  訴  人  臺灣高雄地方法院檢察署檢察官
上  訴  人
即  被  告  丙○○
上列上訴人因被告誣告案件，不服臺灣高雄地方法院96年度訴字
第2550號中華民國98年4 月1 日第一審判決（起訴案號：臺灣高
雄地方法院檢察署96年度偵續字第57號），提起上訴，本院判決
如下：
     主  文
上訴駁回。
     事  實
一、緣甲○○於民國82年9 月間因需款使用，乃將其所有坐落高
    雄市○○區○○段1690之2 號土地及其上建物即高雄市○○
    區○○路151 巷2 號房屋（下稱上開不動產）所有權狀、印
    鑑章、印鑑證明書、戶籍謄本等相關資料交付丁○○，由丁○○持至高雄縣大社鄉○○路63巷14號鄭陳美玉代書事務所
    ，委託向銀行辦理第2 順位抵押貸款。又丙○○亦在上開代
    書事務所協助處理代書、貸款等業務。詎丙○○、鄭陳美玉
    因丁○○任職之貫騰企業股份有限公司（下稱貫騰公司，負
    責人乙○○）借款未還，竟於82年10月1 日在上開代書事務
    所內，推由鄭陳美玉偽造甲○○提供上開不動產為丙○○設
    定最高限額新臺幣（下同）600 萬元之土地、建築改良物抵
    押權設定契約書、抵押權設定登記申請書，並於其上盜蓋甲○○印鑑章印文。再推由其中一人在貫騰公司簽發之支票3
    張（發票日82年11月4 日、82年11月4 日、82年11月5 日，
    面額各為150 萬元、250 萬元、150 萬元）背面盜蓋甲○○
    之印鑑章印文而偽造背書。續於82年10月8 日上午10時許，
    持向高雄市政府地政處三民地政事務所申請辦理第2 順位抵
    押權設定登記（鄭陳美玉、丙○○偽造文書犯行已經本院前
    案判決有罪確定）。90年5 月15日，丙○○復基於意圖使甲○○、丁○○及乙○○受刑事處分之犯意，虛構丁○○於82
    年9 月下旬代理甲○○以其所有上開不動產所有權狀及貫騰
    公司簽發、甲○○背書之支票3 紙向其借款550 萬元，然事
    後拒絕清償等情，向臺灣高雄地方法院檢察署檢察官告發甲○○、丁○○及乙○○共犯詐欺罪嫌。嗣經臺灣高雄地方法
    院檢察署檢察官偵查後不起訴處分確定。
二、案經甲○○訴由臺灣高雄地方法院檢察署檢察官偵查起訴。
     理  由
一、訊據上訴人即被告丙○○（下稱被告）否認有誣告犯行，辯
    稱甲○○確有委任丁○○持上開不動產所有權狀及貫騰公司
    所簽發而由甲○○背書之支票3 紙向其借款550 萬元，其並
    無設詞誣告等語。
二、經查：
    (一)被告於90年5 月15日，以丁○○於82年9 月下旬代理甲○○持上開不動產所有權狀及貫騰公司簽發、甲○○背書之
      支票3 紙向其借款550 萬元，然事後拒絕清償等情，向臺
      灣高雄地方法院檢察署檢察官告發甲○○、丁○○及乙○○共犯詐欺罪嫌，嗣經檢察官不起訴處分確定之事實，有
      臺灣高雄地方法院檢察署90年度偵字第12306 號檢察官不
      起訴處分書及臺灣高等法院高雄分院檢察署90年度議字第
      1333號處分書附卷可稽 (見發查字第2957號本案卷第35－
      40頁），其所告發之犯罪事實無以證明為真實自堪以認定
      。
    (二)又甲○○係因需款使用，乃由丁○○持上開不動產之所有
      權狀及、印鑑章等委託被告、鄭陳美玉向銀行代辦抵押貸
      款，詎被告、鄭陳美玉共同偽造甲○○提供上開不動產為
      丙○○設定最高限額600 萬元之土地、建築改良物抵押權
      設定契約書、抵押權設定登記申請書，並於其上盜蓋甲○○印鑑章印文，並在貫騰公司簽發之上開支票3 張背面盜
      蓋甲○○之印鑑章印文而偽造背書等情，業據證人甲○○
      於被告偽造文書案件本院審理中及本案偵查中均結證明確
      （見本院94年度更(一)字第290 號卷第63頁、偵續字第57號
      卷第23頁），且證人丁○○於塗銷抵押權設定登記事件及
      被告偽造文書案件審理中亦迭次結證在卷 (見原審85年度
      重訴字第552 號民事卷第47－48頁、本院87年度上字第23
      3 號民事卷第118 －119 頁、原審87年度訴字第2009號偽
      造文書卷1 第15－17頁、本院89年度上訴字第260 號偽造
      文書卷第35－36、91－92頁、本院94年度更(一)字第290 號
      偽造文書卷第60－63頁、本院97年度重上更(三)字第23號偽
      造文書卷第170 －173 、191 頁），並有上開不動產土地
      、建築改良物抵押權設定契約書、抵押權設定登記申請書
      、登記簿謄本及支票影本3 張附卷可稽（見86年度偵字第
      28 628號偽造文書卷第6 －14頁）。參以甲○○與貫騰公
      司並無關聯性，甲○○豈有為貫騰公司簽發之支票背書之
      理？再依被告陳述丁○○係於82年9 月下旬代理甲○○向
      其抵押借款550 萬元，且丁○○於82年10月4 日付甲○○
      背書之支票3 紙以為擔保等語 (見原審本案卷第48－49頁
      ），而甲○○所有上開不動產係於82年10月9 日辦理抵押
      權設定登記完畢，有登記簿謄本附卷可稽（見86年度偵字
      第28628 號偽造文書卷第10頁反面），是甲○○之印鑑章
      自82年9 月底起迄82年10月9 日止，應非由或甲○○持有
      ，丁○○豈能於82年10月4 日持甲○○已背書之支票3 紙
      交付予被告？另被告既未能提出甲○○收款之收據及繳息
      之憑據以供審酌，且甲○○屆期未清償借款，被告竟未提
      示支票或循法律途徑催討債務，反遲至90年間始向檢察官
      告發甲○○等人詐欺，亦顯與常理有違。至證人戊○○雖
      於塗銷抵押權設定登記事件及鄭陳美玉、被告偽造文書案
      件審理中均結證有見被告交付金錢予丁○○等語，然證人
      戊○○就何人交付金錢予丁○○及如何包裝，先稱只見鄭
      陳美玉交錢予丁○○，未見分幾包，後稱見鄭陳美玉交2
      包錢予丁○○，被告也有交錢予丁○○，但不清楚幾包，
      再稱見鄭陳美玉及被告共交3 包錢予丁○○等語（見本院
      87年度上字第233 號民事卷第73頁、原審88年度訴字第23
      39號偽造文書卷1 第70－72頁、本院89年度上訴字第260
      號偽造文書卷第124 －125 頁），證人戊○○證述前後不
      一，亦難採信。況被告就甲○○上開不動產之抵押權設定
      登記已經本院民事判決塗銷確定，被告亦經本院判決共同
      犯行使偽造私文書罪有罪確定，有塗銷抵押權設定登記事
      件歷審卷及被告偽造文書等案件歷審卷可佐。從而，被告
      所辯甲○○確有委任丁○○持上開不動產所有權狀及貫騰
      公司簽發、甲○○背書之支票3 紙向其借款550 萬元等語
      ，即無足採。
    (三)甲○○既無委任丁○○持上開不動產所有權狀及貫騰公司
      簽發、甲○○背書之支票3 紙向其借款550 萬元，被告竟
      於90年5 月15日，以丁○○於82年9 月下旬代理甲○○持
      上開不動產所有權狀及貫騰公司簽發、甲○○背書之支票
      3 紙向其借款550 萬元，然事後拒絕清償等情，向臺灣高
      雄地方法院檢察署檢察官告發甲○○、丁○○及乙○○共
      犯詐欺罪嫌，被告意圖他人受刑事處分而為誣告，甚為明
      確。
    綜上所述，被告誣告犯行，事證明確，堪以認定。
三、核被告所為，係犯刑法第169 條第1 項誣告罪。被告以一誣
    告行為同時誣告甲○○、丁○○及乙○○，應僅成立一罪。
    起訴書就被告誣告丁○○、乙○○部分固未記載，然此部分
    與起訴部分屬一罪關係，自得併予審理。
四、原審認被告罪證明確，因而適用刑法第169 條第1 項規定，
    並審酌被告明知甲○○並無向其借款，竟構詞誣告甲○○等
    人詐欺，意圖使甲○○等人受刑事處分，不但使甲○○等人
    有受刑事追訴之虞，亦危害國家刑罰追訴權之正確行使，且
    被告行為後未坦承錯誤等一切情狀，量處有期徒刑8 月，並
    說明被告犯罪時間係在96年4 月24日以前，合於減刑條件，
    應依中華民國96年罪犯減刑條例第2 條第1 項第3 款規定減
    其宣告刑2 分之1 。其認事用法，核無不合，量刑亦屬允當
    。被告上訴意旨否認犯罪，檢察官上訴意旨以原判決量刑過
    輕，均指摘原判決不當，同無理由，應予駁回。
據上論斷，應依刑事訴訟法第368條，判決如主文。
本案經檢察官郭振昌到庭執行職務。
中    華    民    國    98    年    9     月    11    日
                  刑事第八庭    審判長法  官   洪兆隆
                                      法  官   李政庭
                                      法  官   郭玫利
以上正本證明與原本無異。
如不服本判決應於收受本判決後10日內向本院提出上訴書狀，其
未敘述上訴理由者，並得於提起上訴後10日內向本院補提理由書
狀（均須按他造當事人之人數附繕本）「切勿逕送上級法院」。
中    華    民    國    98    年    9     月    11    日
                                      書記官   楊茱宜
附錄本判決論罪科刑法條
刑法第169 條第1 項：
意圖他人受刑事或懲戒處分，向該管公務員誣告者，處7 年以下
有期徒刑。


司法院資訊處製作；財團法人民間司法改革基金會備份。
